【裁判字號】    97,抗,411
【裁判日期】    970331
【裁判案由】    強制執行
【裁判全文】
臺灣高等法院民事裁定                   97年度抗字第411號
抗  告  人  甲○○
上列抗告人與相對人乙○○間強制執行事件，對於中華民國96年
12月17日台灣台北地方法院96年度執字第21724號所為裁定，提
起抗告，本院裁定如下：
    主      文
原裁定廢棄，發回台灣台北地方法院。
    理      由
一、原裁定略以：抗告人執為執行名義之本票准許強制執行裁定
    （下稱系爭本票裁定），法院向相對人設於「台北縣三重市
    ○○路○ 段65巷5 弄1 號2 樓」之戶籍地送達，由該處之凱
    撒天下社區管理委員會（下稱凱撒管委會）於95年10月17日
    代收時，相對人早已搬離上址，有凱撒管委會函為證，不生
    合法送達效力，抗告人不得據以聲請強制執行等語。
二、抗告意旨則以：執行法院辦理強制執行時，僅得就執行名義
    為形式審查，系爭裁定既向相對人戶籍地送達，由凱撒管委
    會代收，並經法院核發確定證明書在案，其送達即屬合法，
    原法院徒以該管委會事後函稱相對人搬離上址，即駁回伊強
    制執行之聲請，顯有違誤等語。
三、按強制執行應依執行名義為之，執行法院對於執行名義是否
    有效成立，自應加以審查。未確定之支付命令，不備執行名
    義之要件，其執行名義尚未成立，執行法院不得據以強制執
    行。法院誤認未確定之裁判為確定，而依聲請付與確定證明
    書者，不生該裁判已確定之效力。執行法院就該裁判已否確
    定，仍得予以審查，不受該確定證明書之拘束（最高法院81
    年台抗字第114 號判例參照）。查，抗告人執臺灣士林地方
    法院95年度票字第19109 本票裁定及確定證明書為執行名義
    ，聲請原法院以96年度執字第21724 號事件，強制執行相對
    人之股票、存款債權（見原法院卷第4-6 頁），執行法院對
    系爭本票裁定是否合法送達於相對人，自應加以審查，不受
    該確定證明書拘束。
四、次按送達於應受送達人之住居所、事務所或營業所行之；送
    達於住居所、事務所或營業所不獲會晤應受送達人者，得將
    文書付與有辨別事理能力之同居人或受僱人，民事訴訟法第
    136 條第1 項前段、第137 條第1 項定有明文。又受公寓大
    廈管理委員會僱用之管理員，其所服勞務包括為公寓大廈住
    戶接收郵件者，性質上應屬全體住戶之受僱人，即與同法第
    137 條第1 項規定之受僱人相當。郵政機關之郵差送達文書
    於住、居所、事務所或營業所，不獲會晤應受送達人，而將
    文書付與公寓大廈管理員者，為合法送達，該管理員何時將
    文書轉交應受送達人，已生之送達效力不受影響（最高法院
    90年台抗字第86號裁定意旨參照）。查：
  (一)相對人原設籍台北市○○街33巷16之1 號，經台北市大同區
    戶政事務所於95年11月21日逕為住址變更，改設於台北區大
    同區戶政事務所（台北市○○街257 號3 之1） ，有戶籍謄
    本為證（見原法院卷第13、16頁）；抗告人向原法院聲請本
    票准予強制執行時，陳報相對人住居所地為「台北縣三重市
    ○○路○ 段65巷5 弄1 號2 樓」、「台北市○○街33巷16之
    1 號」2 址，原法院以本票發票地係「台北市○○街33巷16
    之1 號」，將全案移送臺灣士林地方法院；臺灣士林地方法
    院將系爭本票裁定向「台北縣三重市○○路○ 段65巷5 弄1
    號2 樓」送達；而相對人係凱撒管委會之社區住戶，門牌為
    「台北縣三重市○○路○ 段65巷5 弄1 號2 樓」，系爭本票
    裁定由社區警衛於於95年10月17代收，經第三人陳萬生簽收
    具領，有抗告人之聲請狀、原法院95年度票字第101399裁定
    、臺灣士林地方法院95年度票字第19109 本票裁定、送達回
    執、凱撒管委會96年11月26日函檢附之郵件登記簿可稽（原
    法院卷第24-28 頁、第43-44 頁），並經原法院調閱各該卷
    證查核明確。
  (二)原法院認系爭本票裁定送達之「台北縣三重市○○路○ 段65
    巷5 弄1 號2 樓」係相對人之「戶籍地」，惟遍查全卷並無
    相對人設籍於該址之資料。
  (三)原法院認「台北縣三重市○○路○ 段65巷5 弄1 號2 樓」係
    相對人事實上之住所，則郵政機關之郵差於95年10月17日將
    系爭本票裁定送達該住所，因不獲會晤相對人，將文書付與
    凱撒管委會，依前揭說明，系爭本票裁定已生合法送達之效
    力，至於凱撒管委會之管理員何時將文書轉交相對人，對已
    送達之效力不生影響。凱撒管委會於上述96年11月26日來函
    ，雖查報相對人於95年10月前搬離該址，但所憑為何？未予
    說明；設相對人於95年10月份前搬離上址非虛，管委會未以
    「查無此人退件」，何以又讓第三人陳萬生代收相對人信件
    ？陳萬生是否為相對人之同居人？相對人於當時是否仍住於
    該址？即非無疑。原法院徒憑管委會於96年11月26日來函，
    即認系爭本票裁定於95年10月17日之送達不生效力，顯有未
    洽。
五、綜上，本件為執行名義之本票裁定是否合法送達，仍有待原
    法院詳加調查另為適當處分，原法院逕予駁回抗告強制執行
    之聲請，自有未合，抗告論旨指摘原裁定不當，求予廢棄，
    為有理由，應由本院將原裁定廢棄，發回原法院。
六、據上論結，本件抗告為有理由，爰裁定如主文所示。
中    華    民    國    97    年    3     月    31    日
                    民事第十五庭
                        審判長法  官  林恩山
                              法  官  郭松濤
                              法  官  陳雅玲
正本係照原本作成。
不得再抗告。
中    華    民    國    97    年    4     月    2     日
                              書記官  葉國乾


司法院資訊處製作；財團法人民間司法改革基金會備份。
